【裁判字號】    97,交聲,1185
【裁判日期】    970523
【裁判案由】    聲明異議
【裁判全文】
臺灣臺中地方法院交通事件裁定        97年度交聲字第1185號
原處分機關    交通部公路總局臺中區監理所
異  議  人    甲○○原名劉修.
即受處分人
上列受處分人因違反道路交通管理處罰條例案件，對於交通部公
路總局臺中區監理所於民國九十一年七月八日所為之處分（原處
分案號：中監違字第駕裁六○－ＧＢ0000000號裁決書）
聲明異議，本院裁定如下：
    主    文
異議駁回。
    理    由
一、按「違反交通管理事件，有關文書送達之程序，依行政程序
    法之規定」；「送達，於應受送達人之住居所、事務所或營
    業所為之；於應送達之處所不獲會晤應受送達人時，得將文
    書付與有辨別事理能力之同居人、受僱人或應送達處所之接
    收郵件人員」，違反道路交通管理事件統一裁罰基準及處理
    細則第五條、行政程序法第七十二條第一項、第七十三條第
    一項分別定有明文。再按受公寓大廈管理委員會僱用之管理
    員，其所服勞務包括為公寓大廈住戶接收文件者，性質上應
    屬全體住戶之受僱人…郵政機關之郵差送達文書於住居所、
    事務所或營業所，不獲會晤應受送達人，而將文書付與上開
    公寓大廈管理員者，為合法送達，至該管理員何時將文書轉
    交應受送達人，對已生之合法送達效力不受影響（最高法院
    九十年度臺抗字第八六號裁判參照）。又受處分人不服道路
    交通管理處罰條例第八條公路主管機關所為之處罰，得於接
    到裁決書之翌日起二十日內，向管轄地方法院聲明異議；依
    上開規定聲明異議之期間，自裁決送達之翌日起算，並得依
    法扣除在途期間；如遲誤該期間，法院自應以聲明異議不合
    法律上程式，且無從補正，裁定駁回。道路交通管理處罰條
    例第八十七條第一項及道路交通案件處理辦法第十二條及第
    十八條前段亦分別定有明文。
二、原處分機關交通部公路總局臺中區監理所略以：異議人即受
    處分人甲○○所有車牌號碼Ｇ六－一六六八號自用小客車，
    於民國九十年五月十三日十六時四十分許，在臺中市○○路
    ，因有「併排停車」之違規情形，經臺中市警察局第四分局
    員警依違反道路交通管理處罰條例第五十六條第一項第六款
    規定以中市警交字第ＧＢ0000000號舉發違反道路交
    通管理事件通知單逕行舉發。而異議人未於期限內到案，遂
    於九十一年七月八日以中監違字第駕裁六○—ＧＢ0000
    000號裁決書處罰鍰新臺幣一千二百元，於法並無不合等
    語。
三、本件聲明異議意旨略以：原處分機關雖寄送裁決書至伊戶籍
    住所，惟因管理員林怡賓反應異於常人，常誤將信件投遞錯
    誤，致伊並未收受裁決書，為此請求撤銷原處分云云。
四、經查：
（一）本件原處分機關認異議人有前開違規行為，係依據原舉發
      單位即臺中市警察局第四分局員警於九十年五月二十三日
      所製開之中市警交字第ＧＢ0000000號舉發違反道
      路交通管理事件通知單一節，有卷附之臺中市警察局第四
      分局員警依違反道路交通管理處罰條例第五十六條第一項
      第六款規定以中市警交字第ＧＢ0000000號逕行舉
      發之舉發違反道路交通管理事件通知單一紙可證。而上開
      違規通知單所載之住址與異議人之戶籍地址（臺中市○區
      ○○○街二八三號五樓之四）同，亦為異議人所不否認，
      並有聲明異議狀所載住址在卷可稽。是原處分機關於九十
      一年七月八日依據原舉發單位舉發之違規通知單開立裁決
      書，並於同年月九日依該違規通知單上所載之住址（即異
      議人之戶籍地址）寄至異議人之戶籍處所並由受雇人即該
      大樓管理員林怡賓簽名收受等情，有違反道路交通管理事
      件裁決書及送達證書各一紙在卷可憑。則依首開法條說明
      ，足認本件原處分機關業已為合法之送達。
（二）又依前開法條說明，受處分人如對原處分機關所為裁決不
      服欲提起異議，應於裁決送達之翌日起算二十日內（並得
      依法扣除在途期間），向管轄地方法院聲明異議，始為適
      法。據此，本件異議人應自九十一年七月十日（即收受裁
      決書之翌日）起算，而異議人之居住地為臺中市與原處罰
      機關所在地非同一鄉、鎮、市，故需再扣除在途期間三日
      ，是本件交通違規事件二十日之聲明異議期間，應於九十
      一年八月一日屆滿，惟異議人竟遲至九十七年三月二十八
      日，逾期五年餘始向原處分機關聲明異議，有卷內蓋用在
      聲明異議狀上之原處分機關收文章印記可憑，自應認其聲
      明異議不合法律上之程式，且無從命其補正，核諸前揭說
      明，應予駁回。
（三）復按法院就所受繫屬之案件，須先就程序法上為形式之審
      理，調查起訴之要件是否具備，再進為實體上之審理，若
      起訴欠缺訴訟要件，即應為程序上之裁判，無庸審查其實
      體事項，而為實體裁判之必要。查聲明異議之法定期間為
      自收受送達證書翌日起算二十日，已如前述；而該法定期
      間為法院實體判決所須之訴訟要件，故異議人所為之聲明
      異議期間既已逾越法定期間，顯已欠缺訴訟所必須之要件
      ，則依前開說明，本件聲明異議既欠缺訴訟要件，本院即
      無庸就異議人聲明原裁定機關所為處分適法否為實體審查
      ，而為實體裁判。是本件異議人辯稱其住所管理員因反應
      異於常人，常誤將信件投遞錯誤，致其未收受裁決書云云
      ，本院無從審查，並此敘明。
五、據上論斷，應依道路交通管理處罰條例第八十七條第二項、
    道路交通案件處理辦法第十八條前段，裁定如主文。
中    華    民    國    97    年    5     月    23    日
                  交通法庭  法  官  莊秋燕
以上正本證明與原本無異。
如不服本裁定應於送達後五日內向本院提出抗告狀。
                            書記官  顏督訓
中    華    民    國    97    年    5     月    23    日


司法院資訊處製作；財團法人民間司法改革基金會備份。
